【裁判字號】    94,簡上,120
【裁判日期】    950621
【裁判案由】    給付信用卡消費款
【裁判全文】
臺灣彰化地方法院民事判決  94年度簡上字第120號
上  訴  人  臺中商業銀行股份有限公司
法定代理人  丁○○
訴訟代理人  乙○○
            丙○○
被 上訴 人  甲○○
上列當事人間請求給付信用卡消費款事件，上訴人對於中華民國
94年9月29日本院彰化簡易庭94年度彰簡字第383號第一審判決提
起上訴，本院於95年6月7日言詞辯論終結，判決如下：
      主  文
原判決（除減縮部分外）廢棄。
上開廢棄部分，被上訴人應給付上訴人新台幣壹拾柒萬伍仟壹佰
參拾壹元，及自民國九十三年四月七日起至清償日止，按日息萬
分之五．二計算之利息，並自民國九十三年四月七日起至清償日
止，按上開利率百分之二十計算之違約金。
第一、二審訴訟費用（減縮部分除外）由被上訴人負擔。
    事實及理由
一、按訴狀送達後，原告不得將原訴變更或追加他訴，但擴張或
    減縮應受判決事項之聲明者，不在此限。而此項規定於簡易
    訴訟程序第二審程序中亦有適用。民事訴訟法第255條第1項
    第3款、第446條第1項、第436條之1第3項分別定有明文。查
    本件上訴人原起訴請求被上訴人應給付新台幣（下同）207,
    042元，及自民國93年4月7日起至清償日止，按日息萬分之
    5.2計算之利息，並自93年4月7日起至清償日止，按上開利
    率百分之20計算之違約金，嗣於提起上訴後，減縮聲明為被
    上訴人應給付175,131元，及自93年4月7日起至清償日止，
    按日息萬分之5.2計算之利息，並自93年4月7日起至清償日
    止，按上開利率百分之20計算之違約金，其減縮訴之聲明核
    與前開規定並無不合，應予准許，合先敘明。
二、上訴人主張：
    訴外人黃麗珍於86年6月19日向上訴人申請信用卡使用，被
    上訴人同時申請附卡（下稱系爭附卡），依信用卡約定條款
    第3條約定：「正卡持卡人得為經貴行（即上訴人）同意之
    第三人申請核發附卡，且正卡持卡人或附卡持卡人就各別使
    用信用卡所生應付帳款互負連帶清償責任。」，而黃麗珍於
    87年10月31日被上訴人申請停用系爭附卡前，累計積欠消費
    款175,131元（下稱系爭消費款），依約應於當期繳款截止
    日前繳交最低應繳金額以上，遲延繳款時，應自帳單列印日
    起至清償日止，按日息萬分之5.2計算循環利息，並另按上
    開利率百分之20加計違約金。詎黃麗珍於94年4月25日之繳
    款截止日未依約繳款，依約應自93年4月7日即帳單列印日起
    至清償日止，依上述利率計付利息及違約金。被上訴人就黃
    麗珍使用信用卡所生應付帳款應負連帶清償責任，爰本於信
    用卡契約、連帶保證之法律關係，請求命被上訴人給付175,
    131元，及自93年4月7日起至清償日止，按日息萬分之5.2計
    算的利息，並自93年4月7日起至清償日止，按上開利率百分
    之20計算之違約金。
三、被上訴人則以：
    被上訴人未曾收到上訴人寄送之附卡及信用卡約定條款，並
    未開卡，不知附卡持卡人須與正卡持卡人負連帶清償責任，
    系爭消費款是黃麗珍持卡消費的，與被上訴人無關等語，資
    為抗辯。
四、原審對於上訴人之請求，判決上訴人全部敗訴，上訴人不服
    提起上訴，並聲明：(一)原判決廢棄。(二)被上訴人應給付上訴
    人175,131元，及自93年4月7日起至清償日止，按日息萬分
    之5.2計算之利息，並自93年4月7日起至清償日止，按上開
    利率百分之20計算之違約金。(三)第一、二審訴訟費用由被上
    訴人負擔；被上訴人則聲明：(一)上訴駁回。(二)訴訟費用由上
    訴人負擔。
五、得心證之理由：
  (一)上訴人主張上揭之事實，業據其提出信用卡申請書、約定條
    款、消費繳款紀錄查詢單、消費明細繳款單等件為證，被上
    訴人復自承曾向上訴人申請系爭附卡並持卡消費等語在卷，
    是堪信上訴人主張之事實為真正。
  (二)被上訴人雖又辯稱其未曾收到上訴人寄送之附卡及信用卡約
    定條款，並未開卡，亦不知附卡持卡人與正卡持卡人應負連
    帶清償責任云云。惟查，被上訴人曾於86年10月間持系爭附
    卡消費3筆，此有上訴人提出之該年月消費明細繳款單可稽
    ，且被上訴人自己承認確為其持卡消費無訛，既被上訴人曾
    持系爭附卡消費，其有收到上訴人寄送之附卡及信用卡約定
    條款，並且開卡，此為常態事實。被上訴人辯稱未曾收到上
    訴人寄送之附卡及信用卡約定條款，亦未開卡，則為變態事
    實，應由被上訴人負舉證責任。然被上訴人並未舉證以實其
    說，其上開所辯，即難採信。基上，被上訴人既已收到上訴
    人寄送之附卡及信用卡約定條款，並開卡持以消費，應可認
    定被上訴人已知悉並同意信用卡約定條款，則其所辯不知附
    卡持卡人與正卡持卡人應負連帶清償責任，正卡持卡人之消
    費款與其無關云云，委無足採。
  (三)綜上所述，被上訴人為附卡持卡人應與正卡持卡人即黃麗珍
    互負連帶清償責任。從而，上訴人依據信用卡契約及連帶保
    證之法律關係，訴請被上訴人清償信用卡應付帳款175,131
    元，及自93年4月7日起至清償日止，按日息萬分之5.2計算
    的利息，並自93年4月7日起至清償日止，按上開利率百分之
    20計算之違約金，洵屬正當，應予准許。原審為上訴人敗訴
    之判決（除減縮部分外），尚有未洽，上訴意旨指摘原判決
    不當，求予廢棄改判，為有理由，爰由本院廢棄改判如主文
    第2項所示。
六、據上論結，本件上訴為有理由，依民事訴訟法第436條之1第
    3項、第450條、第78條，判決如主文。
中    華    民    國    95    年    6     月    21    日
                  民事第二庭  審判長法  官  何志通
                                    法  官  康弼周
                                    法  官  施錫揮
以上正本係照原本作成。
本件不得上訴。
中    華    民    國    95    年    6     月    21    日
                                    書記官  蘇美苓


司法院資訊處製作；財團法人民間司法改革基金會備份。
